【裁判字號】    98,訴,1097
【裁判日期】    991012
【裁判案由】    侵權行為損害賠償
【裁判全文】
臺灣高雄地方法院民事判決              98年度訴字第1097號
原      告  鼎和交通股份有限公司
法定代理人  丙○○
訴訟代理人  丁○○
被      告  甲○○
            交通部台灣鐵路管理局
法定代理人  范植谷
訴訟代理人  侯永福律師
複  代理人  謝佳蓁律師
上列當事人間請求侵權行為損害賠償事件，本院於民國99年9 月
27日言詞辯論終結，判決如下：
    主    文
原告之訴及假執行之聲請均駁回。
訴訟費用新台幣玖仟佰陸拾元由原告負擔。
    事實及理由
一、按訴狀送達後，原告不得將原訴變更或追加他訴，但請求之
    基礎事實同一者，不甚礙被告之防禦及訴訟之終結者，不在
    此限，民事訴訟法第255 條第1 項第2 款、第7 款定有明文
    。查原告原起訴請求被告交通部台灣鐵路管理局（下稱台灣
    鐵路局）、被告甲○○、訴外人乙○○、高雄市民防總隊交
    通義勇警察大隊及大成工程股份有限公司，連帶給付新台幣
    （下同）852,630 元，及自起訴狀繕本送達翌日起至清償日
    止，按週年利率5%計算之利息（見本院卷第3 頁）。嗣原告
    於訴狀送達後，先於民國98年3 月19日本院準備程序中撤回
    對甲○○之起訴（見本院卷第138 頁），再於98年10月28日
    追加甲○○為被告（見本院卷第243 頁），參酌本件原告請
    求之基礎事實，均為訴外人林冠庭駕駛原告所有車牌號碼QU
    -095號曳引車附載車牌號碼5T49號板台車（下稱系爭曳引車
    ），於95年9 月10日上午10時5 分許，行經高雄市○○路與
    鎮○路○○道（鐵路高港起2 公里725 公尺處，下稱系爭平
    交道）遭甲○○駕駛鐵路壬1 工作班編號S205號火車（下稱
    系爭火車）撞及，其請求之社會事實具有同一性，而就原請
    求所主張之事實及證據資料，於變更或追加之訴得加以利用
    ，且無害於被告程序權之保障，是其上開追加應予准許，先
    予敘明。
二、原告主張：甲○○受雇於台灣鐵路局擔任司機員，於95年9
    月10日上午10時5 分許駕駛系爭火車自高雄市區往小港方向
    行駛，因台灣鐵路局設置於系爭平交道之號誌故障，未正常
    運作，致林冠庭駕駛原告所有之系爭曳引車，依現場指揮交
    通之交通義警乙○○指揮通過系爭平交道之際，遭甲○○所
    駕駛之系爭火車撞及而毀損（下稱系爭事故），原告因此受
    有如附表所示之財物及利益損失共852,630 元，台灣鐵路局
    自應就其號誌故障，單獨負損害賠償之責。又台灣鐵路局亦
    為甲○○之僱用人，且系爭事故係於甲○○執行職務時所發
    生，台灣鐵路局自應與甲○○連帶負損害賠償責任，爰本於
    侵權行為之法律關係，提起本訴等情。並聲明: (一)被告應連
    帶給付原告852,630 元，及自起訴繕本送達翌日起至清償日
    止，按週年利率百分之5 計算之利息。(二)願供擔保，請准宣
    告假執行。
三、台灣鐵路局及甲○○均辯稱：系爭事故經鑑定結果係林庭冠
    及訴外人陳漢洲駕駛違規闖入平交道所致，伊等並無過失。
    再者，系爭事故發生於95年9月10日，原告縱於法定期間內
    對甲○○起訴，然嗣後既撤回對甲○○之起訴，即不發生中
    斷時效效力，其損害賠償請求權已罹於2 年時效，故原告再
    於98年10月28日言詞追加甲○○為被告，甲○○自得拒絕給
    付，而台灣鐵路局亦得援引時效利益等語；台灣鐵路局另以
    ：原告主張台灣鐵路管理局應就其號誌失靈，自負侵權行為
    損害賠償責任部分，應依國家賠償程序為請求，但原告並未
    依國家賠償法以書面先行請求協商，逕行提起本件訴訟，自
    不合法等語，資為抗辯，並聲明：(一)原告之訴駁回；(二)如受
    不利判決，願供擔保請准宣告免為假執行。
四、兩造不爭執事項：
    林冠庭駕駛原告所有之系爭曳引車，於95年9 月10日上午10
    時許，行經系爭平交平交道發生系爭事故而受損。
五、本院得心證之理由：
  (一)甲○○部分：
  1.按因侵權行為所生之損害賠償請求權，自請求權人知有損害
    及賠償義務人時起，2 年間不行使而消滅；時效因請求而中
    斷者，若於請求後六個月內不起訴，視為不中斷；因起訴而
    中斷時效者，若撤回其訴，或因不合法而受駁回之裁判者，
    其裁判確定，視為不中斷。民法民法第197 條第1 項前段、
    第130 條及第131 條定有明文。經查，原告自承系爭事故發
    生當日即知甲○○為火車駕駛（見本院卷第267 頁），參照
    前開民法第197 條第1 項前段規定，原告因系爭事故對甲○
    ○所生之損害賠償請求權，應自95年9 月10日起算2 年。又
    原告曾於系爭事故之損害賠償請求權，時效完成前之97年9
    月8 日寄發存證信函予甲○○請求賠償，並於6 個月內之98
    年1 月22日對甲○○起訴等情，有函證信函及民事起訴狀1
    紙在卷可證（見本院卷第11至13頁、第3 頁），固堪認原告
    對甲○○起訴時，其對甲○○之損害賠償請求權，尚未罹於
    時效。惟原告對甲○○起訴請求賠償因系爭事故所受損害後
    ，嗣於98年3 月19日本院準備程序當庭言詞撤回對甲○○之
    起訴（見本院卷第138 頁），揆諸前揭民法第131 條規定，
    應視為未中斷時效，故其對甲○○之侵權行為損害賠償請求
    權，業於97年9 月10日罹於時效，茲甲○○以時效完成抗辯
    ，即屬有據，原告請求甲○○連帶給付尚失所據，而不應准
    許。
  (二)台灣鐵路局部分：
  1.按連帶債務人中之一人消滅時效已完成者，依民法第276 條
    第2 項規定，固僅該債務人應分擔之部分，他債務人同免其
    責任，惟民法第188 條第3 項規定，僱用人賠償損害時，對
    於侵權行為之受僱人有求償權，則僱用人與受僱人間並無應
    分擔部分可言，倘被害人對為侵權行為之受僱人之損害賠償
    請求權消滅時效業已完成，僱用人自得援用該受僱人之時效
    利益，拒絕全部給付，不以該受僱人已為時效抗辯為必要。
    最高法院87年度台上字第1440號判決意旨可資參照。查，原
    告主張台灣鐵路局為甲○○之僱用人乙節，雖為兩造所不爭
    執，然原告對甲○○之損害賠償請求權既已罹於時效，揆諸
    前開見解，台灣鐵路局援用甲○○之時效利益，為而時效完
    成之抗辯，亦屬有據，原告請求台灣鐵路局賠償損害，不應
    准許。
  2.次按，公有公共設施因設置或管理有欠缺，致人民生命、身
    體或財產受損害者，國家應負損害賠償責任，國家賠償法第
    3 條既定有明文，則因公有公共設施設置或管理之欠缺而受
    損害之人，向國家請求賠償損害，即應依上開規定及該法所
    定之程序為之，不得依民法第184 條、第191 條第1 項規定
    而為請求。有最高法院96年度台上字第1454號及95年度台上
    字第1673號判決意旨可參。是國家賠償法係民法之特別法，
    僅於國家賠償法無特別規定時，方得適用民法有關規定，亦
    即民法有關侵權行為損害賠償之規定僅為國家賠償法之補充
    法規。查，台灣鐵路局為政府機關，而系爭平交道之號誌則
    為台灣鐵路局所有之公有公共設施，是原告主張台灣鐵路局
    因其設置之號誌故障，致生系爭事故，造成其受有損害等情
    ，縱使屬實，揆諸前開見解，原告亦僅得依國家賠償法第3
    條規定，請求台灣鐵路局賠償，而不得逕依民法第184 條及
    第191 條侵權行為損害賠償之規定訴請台灣鐵路局賠償。故
    原告主張台灣鐵路局應就其因系爭平交道號誌故障所生之損
    害，負民法侵權行為損害賠償責任，尚非有據。
六、綜上所述，本件原告對甲○○之損害賠償請求權已罹於時效
    ，甲○○為時效完成抗辯；而台灣鐵路局亦已援引為時效抗
    辯；另原告主張台灣鐵路局就號誌失靈應自負損害賠償責任
    部分，因僅得依國家賠償法第3 條為請求，而不得逕依民法
    184 條及第191 條關於侵權行為損害賠償規定訴請賠償。從
    而，原告本於民法第184 條第1 項、第2 項及第191 條第1
    項，請求被告連帶給付852,630 元，及自起訴繕本送達翌日
    起至清償日止，按週年利率5%計算之利息，為無理由，不應
    准許。其假執行之聲請亦失所附麗，應併予駁回。
七、本件事證已臻明確，兩造其餘攻擊防禦方法及舉證，經審酌
    均於判決之結果無影響，爰不一一論述，附此敘明。
八、本件係原告全部敗訴，其繳納之第一審訴訟費用即裁判費9,
    360 元，應由原告負擔。
九、結論：本件原告之訴為無理由，依民事訴訟法第78條、第87
    條第1 項，判決如主文。
中    華    民    國    99    年    10    月    12    日
                  民事第五庭  審判長  法  官  黃國川
                                      法  官  何佩陵
                                      法  官  李育信
以上正本係照原本作成。
如不服本判決，應於送達後20日內，向本院提出上訴狀並表明上
訴理由，如於本判決送達前提起上訴者，應於判決送達後10日內
補提上訴理由書（須附繕本）。
中    華    民    國    99    年    10    月    12    日
                                      書記官  陳孟琳

司法院資訊處製作；財團法人民間司法改革基金會備份。
